臺灣高等法院刑事判決
109年度交上訴字第165號
上  訴  人  臺灣桃園地方檢察署檢察官
上  訴  人  
即  被  告  邱守宏



指定辯護人  張文寬律師（義務律師）              
上列上訴人等因被告過失致死案件，不服臺灣桃園地方法院109
年度交訴字第22號，中華民國109年7月31日第一審判決（起訴案
號：臺灣桃園地方檢察署108年度偵字第14298號），提起上訴，
本院判決如下：
    主  文
上訴駁回。
邱守宏緩刑伍年。緩刑期間並應依臺灣桃園地方法院109年度桃
司調字第313號調解筆錄所載內容履行給付義務。
    事實及理由
一、本案經本院審理結果，認第一審以上訴人即被告邱守宏係犯
    刑法第276條第1項之過失致死罪，處有期徒刑6月，如易科
    罰金，以新臺幣（下同）1000元折算1日，核其認事用法及
    量刑均無不當，應予維持，除就證據部分補充：被告於本院
    供承犯罪之自白（本院卷第72、112頁）外，餘均引用第一
    審判決書記載之事實、證據及理由（如附件）。雖辯護人上
    訴意旨為被告辯稱，被害人陳文明於本案車禍事故發生時與
    有過失云云，然本件事故發生原因，係被告駕駛自小客車於
    下坡時疏未注意停車禮讓上坡車先行且應靠右側行駛，因而
    與當時沿對向車道上坡行駛之被害人機車發生碰撞，此觀之
    道路交通事故現場圖所測繪被害人機車倒地位置是在車道中
    央略偏右處即明（相字第740號卷第19頁），並有卷附現場
    照片可佐（相字第740號卷第28至29頁）。又經檢察官囑託
    桃園市政府車輛行車事故鑑定會鑑定本案事故原因，該會鑑
    定意見亦認為，被告係沿未劃設分向標線之大棟山路，由樹
    林往茶專路方向行駛，行經肇事地路寬6.5公尺下坡左彎路
    段，屬下坡車，在峻狹坡路交會時，下坡車應停車讓上坡車
    先行駛過，且在未劃分向線或分向限制線之道路應靠右行駛
    ，未靠右偏左行駛且下坡車未讓上坡車先行，為肇事原因；
    而被害人騎乘機車沿未劃設分向標線之大棟山路，由茶專路
    往樹林方向行駛，行經肇事地路寬6.5公尺上坡右彎路段，
    屬已靠右上坡車，路權優先，無肇事因素等語，有該會桃市
    鑑字第0000000號鑑定意見書在卷足憑（偵字第14298號卷第
    21至22頁），足認被害人於本案車禍事故之發生，並無與有
    過失可言，辯護人此節所辯，不足採取。被告上訴意旨執此
    指摘原判決不當，核屬無據。
二、至檢察官上訴意旨固稱：被告於原審並未始終坦承犯行，且
    未與被害人家屬達成和解，犯後態度不佳，原判決量刑過輕
    云云。惟按刑罰之量定，為法院之職權，倘法院已審酌刑法
    第57條各款所列情狀，而所量定之刑並未逾越法定刑範圍，
    亦無顯然失當情形，自不得任意指為違法。查被告於原審及
    本院均已坦承其過失（原審交訴卷第70頁，本院卷第72、11
    2頁），且於本院審理時，已與被害人之家屬成立調解，同
    意賠償被害人家屬共計250萬元，其中第一期款項50萬元已
    履行給付，其餘款項則按月於20日分期給付等情，有臺灣桃
    園地方法院109年度桃司調字第313號調解筆錄、存款憑證、
    收據等在卷可憑（本院卷第84至85、121至123頁），可見並
    無上訴意旨所指未行和解、犯後態度不佳等情。原判決就被
    告本案犯行，已敘明係審酌被告過失情節、肇事導致被害人
    死亡，造成家屬精神苦痛，暨犯後態度，與被告之素行、智
    識程度、家庭經濟狀況等一切情狀而為量刑，核其刑罰裁量
    權之行使，既未逾越法定刑範圍，亦無濫用權限、顯然失當
    情形。檢察官上訴執前詞指摘原判決量刑過輕，請求撤銷改
    判並從重量刑，難謂有據。檢察官之上訴，為無理由，應予
    駁回。　　
三、末查，被告前未曾受有期徒刑之宣告，有本院被告前案紀錄
    表在卷可稽（本院卷第33頁）。被告因本案駕駛疏失，致罹
    刑典，犯後坦承犯行，積極與被害人家屬達成和解，告訴人
    於本院陳明願意原諒被告、同意諭知緩刑之意（本院卷第76
    頁）。因認被告經此次偵審程序後，當知謹慎行事，有所警
    惕而無再犯之虞，因認前開所宣告之刑，以暫不執行為適當
    ，爰併予宣告緩刑5年，並為督促被告切實履行調解內容，
    觀其後效，併諭知被告應依臺灣桃園地方法院109年度桃司
    調字第313號調解筆錄內容履行給付義務，倘被告於本案緩
    刑期間，違反上開所定負擔情節重大，足認原宣告之緩刑難
    收其預期效果，而有執行刑罰之必要，依刑法第75條之1第1
    項第4款之規定，得撤銷其緩刑之宣告，併此敘明。
據上論斷，應依刑事訴訟法第368條、第373條，刑法第74條第1 
項第1款、第2項第3款，判決如主文。
本案經檢察官王晴怡提起公訴，檢察官劉威宏、被告均提起上訴
，經檢察官吳慧蘭到庭執行職務。
中　　華　　民　　國　　109 　年　　12　　月　　29　　日
                  刑事第二十二庭審判長法　官  洪于智
                                      法　官  陳銘壎
                                      法　官  汪怡君
以上正本證明與原本無異。
不得上訴。
                                      書記官  賴怡孜
中　　華　　民　　國　　109 　年　　12　　月　　29　　日
【附件】
臺灣桃園地方法院刑事判決
                                     109年度交訴字第22號
公　訴　人　臺灣桃園地方檢察署檢察官
被　　　告　邱守宏　男　59歲（民國00年00月00日生）
                    身分證統一編號：Z000000000號
                    住嘉義縣○○鄉○○村0鄰○○○00號之1
                    居桃園市○○區○○○街000○0號4樓
上列被告因過失致死案件，經檢察官提起公訴（108 年度偵字第
14298 號），本院判決如下：
    主  文
邱守宏犯過失致人於死罪，處有期徒刑陸月，如易科罰金，以新
臺幣壹仟元折算壹日。
    事  實
一、邱守宏考領有合格之普通小型車駕駛執照，於民國108 年5
    月11日上午6 時30分許，駕駛車牌號碼000-0000號自用小貨
    車，沿桃園市○○區○○○路○○○○○○○○○○○路000 號前時，本應注
    意在峻狹坡路交會時，下坡車應停車讓上坡車先行駛過，但
    上坡車尚在坡下而下坡車已駛至坡道中途者，上坡車應讓下
    坡車駛過後，再行上坡，以及汽車在未劃分向線或分向限制
    線之道路，應靠右行駛，且依當時天候晴、日間自然光線、
    柏油路面乾燥無缺陷亦無障礙物等一切情狀，並無不能注意
    之情形，竟疏未注意及此，未靠右行駛即貿然下坡。適有陳
    文明駕駛車牌號碼000-0000號普通重型機車沿大棟山路往茶
    專路方向自對向駛至，因而閃避不及，2車發生碰撞，陳文
    明經送醫後仍於同日上午9 時2 分許，因頭部鈍創致顱骨骨
    折導致外傷性顱內出血而死亡。嗣邱守宏於本件交通肇事後
    ，於有偵查犯罪權限之機關或公務員尚未覺其前揭犯罪前，
    即主動向前往現場處理之員警坦承其為本件肇事之人，並進
    而接受裁判。
二、案經陳文明之妻蕭偉萍訴由臺灣桃園地方檢察署檢察官偵查
    起訴。
    理  由
一、按被告以外之人於審判外之陳述，雖不符刑事訴訟法第159
    條之1 至之4 規定，而經當事人於審判程序同意作為證據，
    法院審酌該言詞陳述或書面陳述作成時之情況，認為適當者
    ，亦得為證據；又當事人、代理人或辯護人於法院調查證據
    時，知有第159 條第1 項不得為證據之情形，而未於言詞辯
    論終結前聲明異議者，視為有前項之同意，同法第159 條之
    5 定有明文。本判決下列所引用屬於言詞陳述及書面陳述之
    傳聞證據部分，檢察官、被告於本院行準備程序時，對於下
    列所引用屬於傳聞證據之證據能力均未加爭執（見本院審交
    訴字卷第40頁），嗣於本院審理程序，調查各該傳聞證據，
    加以提示並告以要旨時，檢察官、被告亦均未於言詞辯論終
    結前聲明異議，本院審酌上開證據資料作成時之情況，認均
    與本件待證事實具有關聯性，且尚無違法不當及證明力明顯
    過低之瑕疵，而認為以之作為證據應屬適當，自均得為證據
    ，而有證據能力。
二、認定犯罪事實所憑之證據及理由：
(一)上揭犯罪事實，業據被告邱守宏於本院審理中坦承不諱（見
    本院交訴字卷第70、76頁），核與證人即告訴人蕭偉萍於警
    詢及偵訊時之證述相符（見相驗卷第12頁正、背面、第35頁
    ），並有沙爾德聖保祿修女會醫療財團法人聖保祿醫院診斷
    證明書、道路交通事故現場圖、道路交通事故調查報告表（
    一）（二）各1 份、現場照片21張、臺灣桃園地方檢察署10
    8 年5 月11日相驗屍體證明書、檢驗報告書各1 份、相驗照
    片14張在卷可稽（見相驗卷第18-21 、28-32 、40-45 頁，
    本院審交訴字卷第43-45 頁），足認被告前揭自白核與事實
    相符。
(二)按汽車除行駛於單行道或指定行駛於左側車道外，在未劃分
    向線或分向限制線之道路，應靠右行駛；汽車交會時，應依
    下列規定：……三、在峻狹坡路交會時，下坡車應停車讓上坡
    車先行駛過；但上坡車尚在坡下而下坡車已駛至坡道中途者
    ，上坡車應讓下坡車駛過後，再行上坡，道路交通安全規則
    第95條第1 項前段、第100 條第3 款分別訂有明文。本件被
    告既領有普通小型車駕駛執照（見相驗卷第21頁），自應注
    意前開交通規則。而本件車禍發生當時天候晴、日間自然光
    線、柏油路面乾燥、無缺陷、無障礙物等情，業據被告於警
    詢時供承不諱（見相驗卷第7 頁），並有上開道路交通事故
    調查報告（一）在卷可稽（見相驗卷第20頁），竟疏於注意
    及此，未靠右行駛即貿然下坡，揆諸前揭法規意旨，被告前
    揭駕車行為顯有過失甚明。且桃園市政府車輛行車事故鑑定
    會108 年8 月6 日鑑定意見書（桃市鑑0000000 案）就此亦
    持相同意見（見偵卷第21-22 頁）。
(三)又被告前揭過失行為撞及被害人陳文明，致被害人經送醫救
    治後，於108 年5 月11日上午9 時2 分許，因頭部鈍創致顱
    骨骨折導致外傷性顱內出血而死亡之事實，亦如前述，足見
    被害人之死亡，與被告上開過失行為間，確有相當因果關係
    無訛。綜上所述，本件事證明確，被告犯行堪以認定，應依
    法論科。
三、按行為後法律有變更者，適用行為時之法律。但行為後之法
    律有利於行為人者，適用最有利於行為人之法律，刑法第2
    條第1 項定有明文。經查被告行為後，刑法第276 條之過失
    致死罪業於108 年5 月29日經總統公布修正，並自同年月31
    日施行。修正前刑法第276 條第1 項規定：「因過失致人於
    死者，處2 年以下有期徒刑、拘役或2 千元以下罰金」，修
    正後同條則規定：「因過失致人於死者，處5 年以下有期徒
    刑、拘役或50萬元以下罰金」。是經比較新舊法之結果，修
    正後刑法第276 條之過失致死罪之法定構成要件雖未變更，
    然其法定刑度已較修正前同條第1 項提高，並無較有利於被
    告之情形，依刑法第2 條第1 項前段規定，自應適用行為時
    即修正前刑法第276 條第1 項之規定。
四、論罪科刑：
(一)核被告所為，係犯修正前刑法第276 條第1 項之過失致死罪
    。又被告於肇事後，於有偵查犯罪權限之機關或公務員尚未
    覺其前揭犯罪前，即主動向前往現場處理之員警坦承其為本
    件肇事之人，並進而接受裁判，有桃園市政府警察局交通警
    察大隊龜山分隊道路交通事故肇事人自首情形紀錄表在卷可
    憑（見相驗卷第24頁），爰依刑法第62條前段規定，減輕其
    刑。
(二)爰審酌被告疏未遵守道路交通規則，因而肇事致被害人死亡
    ，並因此造成被害人家屬精神苦痛，自應負相當程度之刑事
    責任。惟念被告前無犯罪科刑紀錄，有臺灣高等法院被告前
    案紀錄表可佐，生活狀況尚稱良好。兼衡被告違反注意義務
    之程度、犯後態度（於本院審理中坦承犯行，惟未能與被害
    人家屬達成和解）、智識程度、家庭經濟狀況（見本院交訴
    字卷第78頁）等一切情狀，量處如主文所示之刑，並諭知如
    易科罰金之折算標準，以資懲儆。
據上論斷，應依刑事訴訟法第299 條第1 項前段，刑法第2 條第
1 項前段、（修正前）第276 條第1 項、第62條前段、第41條第
1 項前段，刑法施行法第1 條之1 第1 項、第2 項前段，判決如
主文。
本案由檢察官王晴怡提起公訴，經檢察官劉威宏到庭執行職務。
中　　華　　民　　國　 109　　年　　7 　　月　　31　　日
                  刑事第八庭  審判長法  官  劉美香
                                    法  官  呂宜臻
                                    法  官  馮昌偉
以上正本證明與原本無異。
如不服本判決應於收受判決後20日內向本院提出上訴書狀，並應
敘述具體理由。其未敘述上訴理由者，應於上訴期間屆滿後20日
內向本院補提理由書(均須按他造當事人之人數附繕本)「切勿逕
送上級法院」。
                                    書記官　李佳玲
中　　華　　民　　國　 109　　年　　7 　　月　　31　　日
附錄本案論罪科刑法條：
修正前中華民國刑法第276 條
因過失致人於死者，處2 年以下有期徒刑、拘役或2 千元以下罰
金。
從事業務之人，因業務上之過失犯前項之罪者，處5 年以下有期
徒刑或拘役，得併科3 千元以下罰金。